【裁判字號】    96,訴,5370
【裁判日期】    970505
【裁判案由】    違反稅捐稽徵法等
【裁判全文】
臺灣高雄地方法院刑事判決              96年度訴字第5370號
公  訴  人  臺灣高雄地方法院檢察署檢察官
被      告  乙○○
選任辯護人  楊昌禧律師
            梁育誠律師
上列被告因違反稅捐稽徵法等案件，經檢察官提起公訴（96年度
偵緝字第3204號），被告於本院準備程序中就被訴事實為有罪之
陳述，經詢問當事人意見後，合議庭裁定由受命法官依簡式審判
程序獨任審理，本院判決如下：
    主  文
乙○○公司負責人，為納稅義務人以不正當方法逃漏稅捐，處有
期徒刑肆月，如易科罰金，以銀元參佰元即新台幣玖佰元折算壹
日；又犯行使業務上登載不實文書罪，處有期徒刑參月，如易科
罰金，以銀元參佰元即新台幣玖佰元折算壹日。應執行有期徒刑
有期徒刑陸月，如易科罰金，以銀元參佰元即新台幣玖佰元折算
壹日。
    事  實
一、乙○○係設於高雄市○○區○○路28號長貿工業股份有限公
    司（下稱長貿公司）實際負責人，雖由其岳父林穩祥擔任名
    義負責人（已另案不起訴處分確定），惟仍由乙○○實際經
    營管理長貿公司業務，負有據實製作各類所得扣繳憑單及營
    利事業所得稅結算申報書之義務，為從事業務之人。詎乙○
    ○明知甲○○於民國83年間僅支領薪資新台幣（下同）2677
    90元，竟基於行使業務上登載不實文書及逃漏稅捐之犯意，
    在其業務上所製作之各類所得扣繳暨免扣繳憑單上，登載甲
    ○○於83年間在長貿公司領薪407125元之不實事項，並據以
    填寫83年度營利事業所得稅結算申報書，而浮報薪資支出13
    9335元，再於84年5 月31日持向財政部高雄市國稅局小港稽
    徵所申報營利事業所得稅，致使長貿公司營業成本增加，藉
    以逃漏營利事業所得稅34833 元（139335元×25% ＝34833
    元），足生損害於甲○○及稅捐稽徵機關課稅之正確性。
二、案經本署檢察官自動檢舉簽分偵辦。
    理  由
一、按本件被告乙○○所犯刑法第216 條、第215 條之行使業務
    上登載不實文書罪及稅捐稽徵法第47條第1 款、第41條公司
    負責人，為納稅義務人以不正當方法逃漏稅捐罪，均屬死刑
    、無期徒刑、最輕本刑為3 年以上有期徒刑以外之罪，其於
    準備程序就前揭被訴事實均為有罪之陳述，經依法告知簡式
    審判程序之旨，並聽取當事人之意見後，本院認無不得或不
    宜改依簡式審判程序進行之情形，爰由合議庭依刑事訴訟法
    第273 條之1 第1 項規定，裁定本件由受命法官獨任進行簡
    式審判程序，合先敘明。
二、上揭犯罪事實，業據被告於本院審理時坦承不諱（本院卷第
    69頁），核與證人甲○○（87偵22146 卷第23至24頁、87偵
    緝1502卷第36、47頁）、證人林穩祥（87偵緝1502卷第4 、
    13、35頁）之證述內容相符，並有財政部高雄市國稅局87年
    9 月16日財高國稅法字第87040803號函所附之甲○○檢舉書
    、各類所得扣繳暨免扣繳憑單、長貿公司83年度營利事業所
    得稅結算申報書暨相關資料、戶籍謄本、高雄銀行及郵局影
    本（87偵22146 卷第1 至15頁）、長貿公司公司登記資料（
    87 偵22146卷第47至56頁）、營利事業登記證（87偵緝1502
    卷第40至43頁）、公司執照（87偵緝1502卷第44頁）、財政
    部高雄市國稅局小港稽徵所97年3 月6 日財高國稅港綜所字
    第0970002245號函所附甲○○83年度綜合所得稅未申報核定
    通知書、扣繳憑單及違章案件漏稅額計算書表（本院卷第36
    至40頁）、高雄銀行南高雄分行97年3 月3 日97高銀南高（
    密）字第12號函檢附甲○○83年在苓雅分行之交易明細（本
    院卷第41至42頁）、臺灣郵政股份有限公司儲匯處97年3 月
    6 日儲字第0970000259號函檢附甲○○郵局帳戶之交易明細
    （本院卷第44頁）在卷可稽，足徵其自白核與事實相符，應
    堪採信。
三、按行為後法律有變更者，適用行為時之法律。但行為後之法
    律有利於行為人者，適用最有利於行為人之法律，刑法第2
    條第1 項定有明文。查被告於前開行為後，刑法第33條、第
    41條及第51條業經總統於94年2 月2 日修正公布，並自95年
    7 月1 日施行。按被告犯罪後法律有變更，而比較行為時及
    裁判時之法律時，應就與罪刑有關之共犯、未遂犯、結合犯
    以及累犯加重、自首減輕、暨其他法定加減原因與加減例等
    一切情形，比較其全部之結果，而為整體之適用，不能割裂
    而分別適用新舊法有利之條文（最高法院95年度台上字第37
    35號判決意旨參照）。本件自應就被告行為前、後相關法律
    有修正者，依前揭規定加以比較適用。茲說明如下：
  (一)關於罰金刑，在刑法修正前，刑法分則編各罪所定罰金刑之
    貨幣單位原為銀元，其最高罰金數額，從各該法條規定，而
    最低罰金數額，則依修正前刑法第33條第5 款之規定為銀元
    1 元以上，而刑法第215 條之業務上文書登載不實罪係於72
    年6 月25日前所制定，且均未修正，依罰金罰鍰提高標準條
    例第1 條前段規定，就其原定數額提高為2 倍至10倍，並依
    現行法規所定貨幣單位折算新台幣條例第2 條規定，以銀元
    1 元折算為新台幣3 元；又刑法第33條第5 款修正為：「罰
    金：新台幣1,000 元以上，以百元計算之」，已將刑法之罰
    金貨幣單位由銀元改為新台幣，及依增訂刑法施行法第1 條
    之1 規定：「中華民國94年1 月7 日刑法修正施行後，刑法
    分則編所定罰金之貨幣單位為新台幣。94年1 月7 日刑法修
    正時，刑法分則編未修正之條文定有罰金者，自94年1 月7
    日刑法修正施行後，就其所定數額提高為30倍。但72年6 月
    26日至94年1 月7 日新增或修正之條文，就其所定數額提高
    為3 倍」。從而，刑法分則編各罪所定罰金刑之最高數額，
    於刑法修正前後並無不同，惟修正後刑法第33條第5 款所定
    罰金刑最低數額，較修正前提高，自以修正前刑法第33條第
    5 款規定較有利於被告。
  (二)被告行為後，罰金罰鍰提高標準條例第2 條業已刪除，而刑
    法第41條第1 項前段易科罰金折算標準，已由舊法之銀元10
    0 元、200 元、300 元修正為新臺幣1 千元、2 千元、3 千
    元，屬科刑規範事項之變更，其折算標準為裁判時所應諭知
    ，自均有就新舊法規定比較之必要，經比較新舊法結果，以
    被告等行為時之舊法較為有利於被告等，應依刑法第2 條第
    1 項前段規定，適用修正前刑法第41第1 項前段、第2 項、
    廢止前罰金罰鍰提高標準條例第2 條規定。
  (三)又被告所犯各罪均係95年7 月1 日前犯之，修正前刑法第51
    條第5 款規定：「宣告多數有期徒刑者，於各刑中之最長期
    以上，各刑合併之刑期以下，定其刑期。但不得逾20年」，
    然修正後刑法第51條第5 款則規定：「宣告多數有期徒刑者
    ，於各刑中之最長期以上，各刑合併之刑期以下，定其刑期
    。但不得逾30年」。經比較結果，修正後刑法第51條第5 款
    因延長有期徒刑執行之上限，對行為人較屬不利，故依刑法
    第2 條第1 項前段規定，本件應依修正前刑法第51條第5 款
    定其應執行之刑，方屬允當。
  (四)本件經依前述比較之結果，爰認修正前刑法相關規定較有利
    於被告，故應依修正前刑法作為被告論罪科刑之依據。
四、核被告所為，係犯稅捐稽徵法第47條第1 款、第41條之公司
    負責人，為納稅義務人以不正當方法逃漏稅捐罪，及刑法第
    216 條、第215 條行使業務上登載不實文書罪。又被告業務
    上登載不實文書之低度行為，應為行使該業務上登載不實文
    書之高度行為吸收，不另論罪。又公司負責人因非逃漏稅捐
    之納稅義務人，僅屬代罰性質，縱由該公司負責人或其他有
    權代表公司之自然人代表公司為之，究非屬公司負責人本身
    之犯罪行為，自與該公司負責人之其他犯罪行為間，無方法
    結果之牽連關係可言（最高法院85年度臺上字第6068號判決
    參照），是被告所犯上開行使業務上登載不實文書罪及公司
    負責人，為納稅義務人以不正當方法逃漏稅捐罪，應予分論
    併罰。爰審酌被告身為公司負責人，為圖逃漏營利事業所得
    稅，遂以虛偽登載不實扣繳憑單申報抵扣稅額之方式，所為
    非僅足以影響其上所載受領款項之人，更害及稅捐機關對於
    租稅核課之正確性與國家賦稅收入，惟念其犯罪後尚知坦承
    全部犯行，態度良好及非法逃漏營利事業所得稅數額僅3483
    3 元等一切情狀，分別量處如主文所示之刑，並依修正前刑
    法第51條第5 款定其應執行之刑，且依修正前刑法第41條第
    1 項前段諭知易科罰金折算標準，以資懲儆。
據上論斷，應依刑事訴訟法第273 條之1 第1 項、第299 條第1
項前段，稅捐稽徵法第47條第1 款、第41條，刑法第2 條第1 項
、第11條前段、第216 條、第215 條，修正前刑法第41條第1項
前段、第51條第5 款，刑法施行法第1 條之1 ，廢止前罰金罰鍰
提高標準條例第2 條，現行法規所定貨幣單位折算新台幣條例第
2條，判決如主文。
中    華    民    國    97    年    5     月    5     日
                    刑事第八庭  法  官 曾仁勇
以上正本證明與原本無異。
如不服本判決應於收受本判決後10日內向本院提出上訴書狀，並
應敘述具體理由，如未敘述上訴理由者，應於上訴期間屆滿後20
日內補提理由書狀於本院（均須按他造當事人之人數附繕本）「
切勿逕送上級法院」。
中    華    民    國    97    年    5     月    5     日
                                書記官 王治華
附錄本判決論罪科刑之法條：
稅捐稽徵法第41條
納稅義務人以詐術或其他不正當方法逃漏稅捐者，處5 年以下有
期徒刑、拘役或科或併科新台幣6 萬元以下罰金。
稅捐稽徵法第47條
本法關於納稅義務人、扣繳義務人及代徵人應處徒刑之規定，於
左列之人適用之：
  一公司法規定之公司負責人。
  二民法或其他法律規定對外代表法人之董事或理事。
  三商業登記法規定之商業負責人。
  四其他非法人團體之代表人或管理人。
中華民國刑法第215條
從事業務之人，明知為不實之事項，而登載於其業務上作成之文
書，足以生損害於公眾或他人者，處3 年以下有期徒刑、拘役或
5 百元以下罰金。
中華民國刑法第216條
行使第210 條至第215 條之文書者，依偽造、變造文書或登載不
實事項或使登載不實事項之規定處斷。


司法院資訊處製作；財團法人民間司法改革基金會備份。
